【裁判字號】    95,裁,795
【裁判日期】    950420
【裁判案由】    營利事業所得稅
【裁判全文】
最  高  行  政  法  院  裁  定
                                     95年度裁字第00795號
上  訴  人  泰美投資股份有限公司
代  表  人  甲○○
訴訟代理人  乙○○
被 上 訴人  財政部高雄市國稅局
代  表  人  邱政茂
上列當事人間因營利事業所得稅事件，上訴人對於中華民國93年
11月26日高雄高等行政法院93年度簡字第297號判決，提起上訴
，本院裁定如下：
    主  文
上訴駁回。
上訴審訴訟費用由上訴人負擔。
    理  由
一、按對於適用簡易程序之裁判提起上訴或抗告，須經最高行政
    法院許可，且該許可以訴訟事件所涉及之法律見解具有原則
    性者為限，行政訴訟法第235條定有明文。又所謂訴訟事件
    涉及之法律見解具有原則性，係指該事件所涉及之法律問題
    意義重大，而有加以闡釋之必要情形而言，如對於行政命令
    是否牴觸法律所為之判斷，或就同類事件所表示之法律見解
    與其他高等行政法院或本院所表示之見解互相牴觸，有由本
    院統一法律上意見或確認其意見之必要情形屬之。
二、緣上訴人90年度營利事業所得稅結算申報，被上訴人初查核
    定上訴人投資收益應分擔不可歸屬之營業費用計新台幣（以
    下同）329,712元及利息支出112,755元，合計投資收益應分
    攤營業費用及利息支出為442,467元。上訴人不服，申請復
    查及提起訴願，均遭決定駁回，提起本件行政訴訟，亦經高
    雄高等行政法院93年度簡字第297號判決駁回。上訴人仍未
    甘服，提起本件上訴。
三、上訴意旨略以：查我國兩稅合一制對轉投資股利收入係採「
    設算扣抵制」，業已揭示於立法理由，並非股利免稅法。另
    依被上訴人於兩稅合一方案介紹一書內亦一再主張我國以採
    行全部設算扣抵法最為適宜。至設算扣抵之主要內容則為「
    國內法人股東獲配之股利淨額不計入所得額課稅，其為公司
    組織者，股利所含之可扣抵稅額計入該公司之股東可扣抵稅
    額帳戶餘額．．．。」準此，我國兩稅合一制對國內公司間
    轉投資之股利係採「股利設算扣抵法」，並非「股利免稅法
    」，原判決誤認轉投資股利係採「股利免稅法」，適用法規
    顯有違誤。況股利免稅法仍相當於對股利所得採分離課稅，
    並非免稅所得之性質，原判決倘認我國對轉投資收益係採股
    利免稅法，則應比照短期票券利息收入分離課稅方式，核實
    認列其相關之營業費用及利息支出。財政部83年台財稅第83
    1582472號函釋，係舊制（獨立課稅制）下所為之函釋，於
    新制（兩稅合一）已無存在及援用之餘地。原判決所持法律
    見解與上訴人主張具有原則性之歧異，應有准予提起上訴之
    必要等語。
四、按「公司組織之營利事業，因投資於國內其他營利事業，所
    獲配之股利淨額或盈餘淨額，不計入所得額課稅，其可扣抵
    稅額，應依第六十六條之三規定，計入其股東可扣抵稅額帳
    戶餘額。」、「營利事業左列各款金額，應計入當年度股東
    可扣抵稅額帳戶餘額︰．．．二、因投資於中華民國境內其
    他營利事業，獲配屬八十七年度或以後年度股利總額或盈餘
    總額所含之可扣抵稅額。」所得稅法第42條、第66條之3分
    別定有明文。是實施兩稅合一制後，營利事業所繳納之營利
    事業所得稅，得用以扣抵其個人股東之綜合所得稅；股東之
    邊際稅率高於公司之稅率者，則須補稅，股東之邊際稅率低
    於公司之稅率者，則可退稅；而公司間轉投資所獲之股利則
    完全免稅。即國內個人股東仍應將股利總額合併其他各類所
    得申報課稅，僅股利所得所含之稅額可扣抵其應納稅額而已
    ；其為法人股東所獲配之股利淨額，則不計入所得額課稅，
    其股利所含之可扣抵稅額應計入其股東可扣抵稅額帳戶餘額
    ，而不得扣抵公司應納稅額。足見所得稅法對於個人股東所
    獲配之股利所得，與公司轉投資所獲股利收益，在所得稅之
    課徵上，係作不同之規定，即對於個人股東係採設算扣抵法
    ，在法人股東則採股利所得免稅法，此由上開所得稅法之規
    定甚明，尚難認其涉及之法律問題意義重大，有需由本院加
    以闡釋之必要，則依首開規定，即難謂本件所涉及之法律見
    解具有原則之重要性。又依財政部83年台財稅第831582472
    號函釋，投資收益應分攤不可歸屬之營業費用及利息支出，
    該函業經司法院釋字第493號解釋認與憲法並無牴觸，則投
    資收益所應分攤之營業費用及利息支出即不應在計算營利事
    業所得稅時減除。原判決據以維持原處分，與所得稅法第24
    條收入與成本費用配合之原則相符。上訴人所主張關於短期
    票券利息收入分離課稅核實認列其相關之營業費用及利息支
    出乙節，與本件轉投資收益不計入所得額課稅之立法意旨有
    別，尚不得比附援引。原判決關於系爭轉投資收益應分攤之
    營業費用與利息支出，以及上訴人在原審之主張如何不足採
    等事項均已詳為論斷。上訴人主張兩稅合一後，財政部83年
    台財稅第831582472號函釋已無適用餘地，係其個人一己之
    見，洵無足採。本件關於轉投資收益應分攤營業費用及利息
    支出，既經司法院釋字第493號明確解釋在案，與本院所持
    一貫見解亦無違背，自無涉及之法律見解具有原則性之問題
    。上訴人提起上訴，不合首揭規定，不應許可，其上訴難謂
    合法，應予駁回。
五、依行政訴訟法第249條第1項前段、第104條、民事訴訟法第
    95條、第78條，裁定如主文。
中    華    民    國    95    年    4     月    20    日
                  第三庭審判長法  官  趙  永  康
                              法  官  鄭  淑  貞
                              法  官  侯  東  昇
                              法  官  黃  淑  玲
                              法  官  林  文  舟
以  上  正  本  證  明  與  原  本  無  異
中    華    民    國    95    年    4     月    21    日
                              書記官  阮  桂  芬


司法院資訊處製作；財團法人民間司法改革基金會備份。
